【裁判字號】    90,訴,54
【裁判日期】    900406
【裁判案由】    槍砲彈藥刀械管制
【裁判全文】
臺灣板橋地方法院刑事判決                              九十年度訴字第五四號
    公  訴  人  臺灣板橋地方法院檢察署檢察官
    被      告  丁○○
    指定辯護人  甲○
右列被告因違反槍砲彈藥刀械管制條例案件，經檢察官提起公訴（八十九年度偵字第
二二四一０號），暨移送併案審理（八十九年度偵字第二三一五九號），甲○判決如
左：
    主  文
丁○○未經許可，持有可發射子彈具有殺傷力之仿貝瑞塔半自動手槍製造之玩具手槍
，處有期徒刑壹年貳月，併科罰金新臺幣萬元，罰金部分如易服勞役以新臺幣玖佰
元即銀元佰元折算壹日；扣案槍枝管制編號0000000陸零號仿貝瑞塔半自
動手槍製造之玩具手槍壹支，沒收。
    事  實
一、丁○○前於民國（下同）八十九年五月十六日因違反毒品危害防制條例案件，經
    甲○分別判處有期徒刑六月及四月，並定應執行有期徒刑九月確定在案，現尚未
    執行（未構成累犯）。詎丁○○仍不知悔改，於八十九年十月底之某日，在其位
    於臺北縣板橋市○○路○段五七號七樓之四居處（起訴書僅載為不詳時間、地點
    ），自真實姓名年籍不詳自稱「丙○○」之成年男子，受讓可發射子彈具有殺傷
    力仿貝瑞塔半自動手槍製造之玩具手槍乙支（及不具殺傷力之子彈一顆），作為
    生日禮物後，竟未經許可而持有前開手槍，並將之藏置於其上址居處外走廊之天
    花板上。嗣於八十九年十一月二日晚間八時許，丁○○因涉犯違反毒品危害防制
    條例案件，經警在上址居處查獲，丁○○遂主動向警方自首，並帶同自前揭走廊
    之天花板上起出上開改造手槍一支（及不具殺傷力之子彈一顆），而報繳該支改
    造手槍。
二、案經臺北縣警察局淡水分局報告臺灣板橋地方法院檢察署檢察官偵查起訴。
    理  由
一、右開事實，業據被告丁○○於甲○審理時坦承不諱在卷，核與證人即查獲本件之
    臺北縣警察局淡水分局偵查員乙○○於甲○調查時到庭具結證稱：伊根據另案查
    獲綽號建中之人的供述，知道被告處有毒品，而前往被告居處查獲，槍是被告主
    動供出來的，是在被告住處門口的天花板找到槍枝等情節相符（見九十年二月二
    十一日訊問筆錄），並有起出之槍枝、現場照片六幀附卷可稽，及扣案仿貝瑞塔
    半自動手槍製造之玩具手槍乙支在卷可資佐證，且扣案之改造手槍及子彈，經送
    內政部警政署刑事警察局鑑驗結果，認送鑑仿美製貝瑞塔手槍一支（槍枝管制編
    號：0000000000），係以仿貝瑞塔廠半自動手槍製造之玩具槍（FS－9708型），
    換裝車通之金屬槍管組合而成之改造手槍，滑套及槍身材質為金屬，其擊發機械
    正常，具發射子彈功能，認具殺傷力，送鑑子彈一顆，認係金屬彈殼、彈頭（直
    徑約８mm）組合而成之土造子彈，經試射無法擊發（拆解檢視其內無底火及火藥
    ），依現狀認不具殺傷力乙節，有該局八十九年十二月八日刑鑑字第一九二七一
    一號鑑驗通知書乙紙在卷可按，足徵被告丁○○前揭自白與事實相符而堪予採信
    ，又被告於另案為警查獲時，自首本件持有具殺傷力之改造手槍犯行，並報繳其
    持有之該支改造手槍乙節，亦堪以認定。故本件事證明確，被告犯行洵堪認定，
    應予依法論科。
二、被告丁○○未經許可，持有具殺傷力之改造手槍，核其所為係犯槍砲彈藥刀械管
    制條例第十一條第四項之未經許可持有其他可發射子彈具有殺傷力之各式槍砲罪
    。按槍砲彈藥刀械管制條例所謂之模型槍，係指原設計非供殺敵、獵物，而使用
    特殊（空包）子彈，可供田徑比賽起始信號或供以嚇退野獸，或供射擊訓練等用
    途之金屬材質槍枝，非一般廠商為供觀賞或作樣品所製造之各類槍枝模型，亦非
    為市售之各類玩具槍乙節，亦經內政部警政署刑事警察局八十五年十二月二十七
    日（８５）刑鑑字第七八０一九號函釋在卷甚明，故本件被告所持有之改造手槍
    一支，足堪認定非屬模型槍，公訴人於論罪法條尚引用同條例第十條第四項之規
    定，認被告係涉犯無故持有改造模型槍砲罪嫌，其起訴法條自有未洽，應予變更
    ，附此敘明。另被告丁○○自首犯槍砲彈藥刀械管制條例第十一條第四項之罪，
    並報繳其持有之改造槍枝，應依同條例第十八條第一項之規定減輕其刑。爰審酌
    被告丁○○前有如事實欄所載之犯罪科刑紀錄，素行非佳，及其犯罪之動機、目
    的、手段、所生危害及犯罪後尚知坦承犯行之態度等一切情狀，量處如主文所示
    之刑，並就併科罰金部分諭知易服勞役之折算標準，以資懲儆。另扣案仿貝瑞塔
    之改造手槍一支，為違禁物，應依刑法第三十八條第一項第一款之規定併為沒收
    之諭知。至於扣案經拆解未具殺傷力之土造子彈一顆，非屬違禁物，自不得予以
    宣告沒收。
三、末查修正後之槍砲彈藥刀械管制條例第十九條第一項固規定：「犯第七條、第八
    條、第十條、第十一條、第十二條第一項至第三項、第十三條第一項至第三項之
    罪，經判處有期徒刑者，應於刑之執行完畢或赦免後，令入勞動場所，強制工作
    ，其期間為三年」。惟犯該條例第十九條第一項所列舉之罪，依個案情節符合比
    例原則部分，固應適用該條例宣告保安處分，至不符合部分而應宣告保安處分者
    ，則仍由法院斟酌刑法第九十條第一項規定之要件，依職權為之，於此自無刑法
    第二條第二項之適用，亦即仍有從新從輕原則之適用，亦經司法院大法官會議作
    成釋字第四七一號解釋闡釋甚明。本件被告丁○○雖未經許可持有一支仿貝瑞塔
    之改造手槍，惟其前無違犯槍砲彈藥刀械管制條例之前科，自持有該支改造手槍
    起迄為警查獲時止，並無持以犯罪之紀錄，尚難認被告有此犯罪之習慣，甲○斟
    酌其行為之嚴重性及所表現之危險性，認尚無對被告予以保安處分加以矯治之必
    要性，故未併為強制工作之保安處分之諭知，附此敘明。
四、臺灣板橋地方法院檢察署八十九年度偵字第二三一五九號移送併辦意旨略以：被
    告丁○○未經許可，自不詳時間起至八十九年十二月十四日止，在其上址居處內
    ，持有具殺傷力之改造模型槍一支（含彈匣一個）及子彈二顆等物，嗣於八十九
    年十二月十四日下午五時三十分許，經警在其上址居處查獲，並扣得前揭槍、彈
    ，因認被告尚涉犯槍砲彈藥刀械管制條例第十條第四項罪嫌及同條例第十二條第
    四項之罪嫌等語。經查扣案之改造手槍及子彈，經送內政部警政署刑事警察局鑑
    驗結果，認送鑑改造槍一支（槍枝管制編號0000000000），認係由仿COLT廠半自
    動手槍製造之金屬玩具手槍，更換土造金屬槍管改造而成，惟其槍管欠缺滑套扣
    環，槍機無法固定於滑套上，且撞針無法固定於槍機內，無法供擊發子彈使用，
    認不具殺傷力，另送鑑改造子彈二顆，認均係玩具金屬空彈殼加裝直徑約６˙６
    mm鋼珠，不具底火、火藥，認均不具殺傷力乙節，亦有該局八十九年十二月二十
    八日刑鑑字第一九九六二一號鑑驗通知書乙紙附卷可按。故本件公訴人指訴被告
    尚有右揭未經許可持有改造手槍一支及子彈二顆之行為乙節縱屬真實，然上開槍
    、彈既經內政部警政署刑事警察局鑑驗結果，認均不具殺傷力，已如前述，則顯
    與槍砲彈藥刀械管制條例第四條第一項第一款所規定之具殺傷力之各式槍砲要件
    不符，自難科以被告違反上開條例之刑責。是以移送併案審理部分，應認不能證
    明被告丁○○犯罪，與前揭已論罪科刑部分，核無連續犯之裁判上一罪關係，甲
    ○無從併予審究，惟因此部分未據公訴人提起公訴，自應退回由公訴人另行依法
    處理，附予敘明。
據上論斷，應依刑事訴訟法第二百九十九條第一項前段、第三百條，槍砲彈藥刀械管
制條例第十一條第四項、第十八條第一項，刑法第十一條前段、第四十二條第二項、
第三十八條第一項第一款，罰金罰鍰提高標準條例第二條，現行法規所定貨幣單位折
算新臺幣條例第二條，判決如主文。
本案經檢察官陳孟黎到庭執行職務
中      華      民      國      九十      年      四      月      六    日
                                臺灣板橋地方法院刑事第三庭
                                      法  官    陳志揚
右正本證明與原本無異。
如不服本判決，應於判決送達後十日內向甲○提出上訴狀 (應附繕本) ，上訴於
臺灣高等法院。
                                      書記官    陳慶樹
中      華      民      國      九十      年    四    月  十九    日
附錄本案論罪科刑法條全文：
槍砲彈藥刀械管制條例第十一條
  未經許可，製造、販賣或運輸第四條第一款所稱其他可發射金屬或子彈具有殺傷力
  之各式槍砲者，處五年以上有期徒刑，併科新臺幣一千萬元以下罰金。
  未經許可，轉讓、出租或出借前項所列槍砲者，處三年以上十年以下有期徒刑，併
  科新臺幣七百萬元以下罰金。
  意圖供自己或他人犯罪之用，而犯前二項之罪者，處無期徒刑或七年以上有期徒刑
  ，併科新臺幣一千萬元以下罰金。
  未經許可，持有、寄藏或意圖販賣而陳列第一項所列槍砲者，處一年以上七年以下
  有期徒刑，併科新臺幣七百萬元以下罰金。
  第一項至第三項之未遂犯罰之。


司法院資訊處製作；財團法人民間司法改革基金會備份。
